【裁判字號】    99,抗,377
【裁判日期】    990331
【裁判案由】    假扣押
【裁判全文】
臺灣高等法院民事裁定                   99年度抗字第377號
抗  告  人  明昱技術顧問股份有限公司
法定代理人  甲○○
代  理  人  高宏文律師
相  對  人  乙○○
上列當事人間假扣押事件，抗告人對於中華民國九十九年一月二
十八日臺灣臺北地方法院九十九年度裁全字第三五四號所為裁定
提起抗告，本院裁定如下：
    主  文
原裁定廢棄。
相對人在原法院之聲請駁回。
聲請及抗告訴訟費用由相對人負擔。
    理  由
一、本件相對人在原法院聲請意旨略以：伊原為抗告人公司之董
    事長兼總經理，詎抗告人於民國（下同）九十八年四月一日
    將伊違法解職，並自同年二月份起，拒付伊之薪資報酬，且
    對伊之補助款、董事酬勞、獎金等款項亦遲不給付，其明細
    如下：(一)抗告人公司於九十六年五月六日第二屆股東常會曾
    決議伊之私人座車提供公司使用，給予伊補助新台幣（下同
    ）三十萬元。(二)抗告人公司於上開股東常會亦決議自九十六
    年五月份起，每月給付伊董事長酬勞一萬元，迄今總計三十
    二萬元。(三)伊於抗告人公司之總經理酬勞每月七萬元，抗告
    人僅給付至九十八年一月份止，迄今積欠伊八十四萬元。(四)
    另依抗告人公司之規定，該公司承包合約收入扣除委外發包
    金額後，發放相關人員百分之五業務獎金、百分之二之計劃
    主持人獎金及百分之三工作獎金，惟抗告人公司就新山水庫
    壩體及右山脊監測系統改善工程監測系統增設工程設計監造
    案，應給付伊獎金五萬七千元；西勢水庫楠仔溪及阿文溪下
    游集水區整治工程設計監造案，應給付伊獎金二萬六千元；
    金門縣九十四年度小型水利工程委託規劃設計案，應給付伊
    獎金七萬元；鏡面水庫集水區保育計劃，應給付伊獎金一萬
    元；八里鄉○○○○○道工程設計監造案，應給付伊獎金二
    十一萬元；林口竹林山土石方資源堆置處理場，應給付伊獎
    金十三萬五千元；台中溫泉水權調查暨資料庫建置案，應給
    付伊獎金二十八萬八千元；八仙及喜凱亞溫泉水權申請案，
    應給付伊獎金六萬三千元；高雄路竹科學園區排水檢討案，
    應給付伊獎金五萬一千元；尖山埤水庫第三次安全評估案，
    應給付伊獎金一萬五千元；西勢水庫第三次安全評估案，應
    給付伊獎金三萬元；台北縣自來水地區供水改善計劃案，應
    給付伊獎金六萬二千元，共達一百零一萬七千元從未發放。
    總計積欠伊二百四十七萬七千元。(五)又抗告人公司於九十六
    年九月間，委託第三人蘇瑞斌執行台中溫泉案中關於資訊建
    置計劃，約定服務費用六十五萬元，於結案後僅支付第三人
    蘇瑞斌第一期款十九萬五千元，尚有三十二萬五千元未為支
    付，而第三人蘇瑞斌於九十五年間向伊借款五十萬元，迄未
    清償，惟第三人蘇瑞斌怠於向抗告人公司求償，爰代位第三
    人蘇瑞斌向抗告人行使權利。以上抗告人公司共積欠伊及第
    三人蘇瑞斌之款項共計二百八十萬二千元。惟抗告人公司於
    九十八年度曾參與投標工程十二件標案，只取得汐止市金龍
    湖整體改善計劃疏浚工程一件標案而已，該公司顯將難以為
    繼，且抗告人公司前並曾欲以不合理之金額將其標得之工程
    轉包予該公司最大股東胡良所投資之瓦祿開發股份有限公司
    （下稱瓦祿開發公司），因遭伊反對而作罷，茲伊經抗告人
    公司違法解職，可預見抗告人公司將更為所欲為，對抗告人
    公司將更屬不利，顯有民事訴訟第五百二十三條所規定日後
    不能強制執行或甚難執行之虞之情形，伊願供擔保，以代釋
    明，請准裁定假扣押等情，並提出抗告人公司員工林文哲電
    子郵件、相對人存摺節本、薪資明細、抗告人公司有關發放
    獎金之會議紀錄、新山水庫壩體及右山脊監測系統改善工程
    監測系統增設工程設計監造案決標公告、西勢水庫楠仔溪及
    阿文溪下游集水區整治工程設計監造案決標公告、金門縣九
    十四年度小型水利工程委託規劃設計案決標公告、鏡面水庫
    集水區保育計劃決標公告、八里鄉○○○○○道工程設計監
    造案決標公告、林口竹林山土石方資源堆置處理場決標公告
    、台中溫泉水權調查暨資料庫建置案決標公告、八仙及喜凱
    亞溫泉水權申請案工作契約、高雄路竹科學園區排水檢討案
    委辦合約書、尖山埤水庫第三次安全評估案決標公告、西勢
    水庫第三次安全評估案決標公告、台北縣自來水地區供水改
    善計劃案決標公告、台中溫泉水權調查暨資料庫建置計劃轉
    包予第三人蘇瑞斌之契約書、第三人蘇瑞斌向相對人借款所
    簽發之本票、行政院公共工程委員會公告資料、抗告人公司
    欲以不合理之金額將其標得之工程轉包予瓦祿開發公司之委
    外請購單、轉帳傳票與銷貨退回折讓證明單及相對人對抗告
    人公司起訴請求撤銷股東會決議事件第一審判決為證。
二、惟按請求及假扣押之原因，應釋明之；又前項釋明如有不足
    ，而債權人陳明願供擔保或法院認為適當者，法院得定相當
    之擔保，命供擔保後為假扣押；又假扣押，非有日後不能強
    制執行或甚難執行之虞者，不得為之，為民事訴訟法第五百
    二十三條第一項、第五百二十六條第一項、第二項所明定。
    又所謂不能強制執行，如債務人浪費財產、增加負擔、或就
    其財產為不利益之處分，將成為無資力等情形；所謂甚難執
    行之虞，如債務人將移往遠方或逃匿等情形。經核相對人所
    提出之抗告人公司員工林文哲電子郵件、相對人存摺節本、
    薪資明細、抗告人公司有關發放獎金之會議紀錄、新山水庫
    壩體及右山脊監測系統改善工程監測系統增設工程設計監造
    案決標公告、西勢水庫楠仔溪及阿文溪下游集水區整治工程
    設計監造案決標公告、金門縣九十四年度小型水利工程委託
    規劃設計案決標公告、鏡面水庫集水區保育計劃決標公告、
    八里鄉○○○○○道工程設計監造案決標公告、林口竹林山
    土石方資源堆置處理場決標公告、台中溫泉水權調查暨資料
    庫建置案決標公告、八仙及喜凱亞溫泉水權申請案工作契約
    、高雄路竹科學園區排水檢討案委辦合約書、尖山埤水庫第
    三次安全評估案決標公告、西勢水庫第三次安全評估案決標
    公告、台北縣自來水地區供水改善計劃案決標公告、台中溫
    泉水權調查暨資料庫建置計劃轉包予第三人蘇瑞斌之契約書
    、第三人蘇瑞斌向相對人借款所簽發之本票及相對人對抗告
    人公司起訴請求撤銷股東會決議事件第一審判決（見原法院
    卷十頁至三六頁、本院卷二六頁至三三頁），僅係就對於抗
    告人公司之請求予以釋明，惟就假扣押之原因僅泛言抗告人
    公司於九十八年度曾參與投標工程十二件標案，只取得汐止
    市金龍湖整體改善計劃疏浚工程一件標案而已，該公司顯將
    難以為繼，且抗告人公司前並曾欲以不合理之金額將其標得
    之工程轉包予該公司最大股東胡良所投資之瓦祿開發公司，
    因遭伊反對而作罷，茲伊經抗告人公司違法解職，可預見抗
    告人公司將更為所欲為，對抗告人公司將更屬不利，顯有民
    事訴訟第五百二十三條所規定日後不能強制執行或甚難執行
    之虞之情形云云（見原法院卷六頁至七頁、本院卷二三頁）
    ；所提出之行政院公共工程委員會公告資料、抗告人公司欲
    將其標得之工程轉包予瓦祿開發公司之委外請購單、轉帳傳
    票及銷貨退回折讓證明單（見原法院卷四二頁至四四頁），
    經核亦僅足資證明抗告人公司於九十八年度上半年僅標得一
    件標案，及抗告人公司曾欲以其標得之尖山埤水庫排砂閘門
    更新工程轉包予瓦祿開發公司而已。就抗告人公司之財產有
    何浪費或增加負擔或為不利益之處分，或有何隱匿財產意圖
    ，致抗告人公司日後有不能強制執行或甚難執行之虞之假扣
    押原因，則全未釋明，自不符合得以供擔保補釋明不足之要
    件，依上開規定，自屬不應准許。從而，原裁定准許相對人
    供擔保後，得對抗告人為假扣押，自有未洽。抗告意旨執此
    指摘原裁定不當，聲明廢棄，為有理由。
三、爰裁定如主文。
中    華    民    國    99    年    3     月    31    日
                  民事第六庭
                      審判長法  官  林鄉誠
                            法  官  張  蘭
                            法  官  楊豐卿
正本係照原本作成。
本裁定除以適用法規顯有錯誤為理由外，不得再抗告。如提起再
抗告，應於收受後10日內委任律師為代理人向本院提出再抗告狀
。並繳納再抗告費新台幣１千元。
中    華    民    國    99    年    4     月    1     日
                            書記官  殷丹妮

司法院資訊處製作；財團法人民間司法改革基金會備份。
